ACORDAO-COMPLETO-2472301

ACÓRDÃO 8478/2021 ATA 22/2021 - SEGUNDA CÂMARA

VISTOS, relatados e discutidos estes autos em que se apreciam atos de concessão de pensão civil exarados pelo Departamento de Centralização de Serviços de Inativos e Pensionistas da Receita Federal do Brasil.
ACORDAM os Ministros do Tribunal de Contas da União, reunidos em Sessão da Segunda Câmara, nos termos do art. 71, III e IX, da Constituição de 1988, dos arts. 1º, V, 39, II, e 45 da Lei nº 8.443, de 1992, e dos arts. 260, § 1º, e 262, § 2º, do RITCU e diante das razões expostas pelo Relator, em:
9.1 considerar LEGAL e conceder o registro do ato inicial de pensão civil instituída por Darcy Camargo (CPF XXX.293.268-XX) em favor de Wilma Martins Cruz Camargo (CPF XXX.628.308-XX) , deixando de determinar a exclusão do Bônus de Eficiência, em respeito à decisão do Ministro do STF Alexandre de Moraes no MS 35.498 e outros;
9.2. determinar ao Departamento de Centralização de Serviços de Inativos e Pensionistas da Receita Federal do Brasil que acompanhe o deslinde dos Mandados de Segurança 35.410, 35.494, 35.498, 35.490, 35.498, 35.500, 35.812 e 35.836, em tramitação no Supremo Tribunal Federal, e, em caso de decisão desfavorável aos inativos, faça cessar o pagamento do Bônus de Eficiência e Produtividade, previsto na Lei 13.464/2017, sob pena de responsabilização solidária da autoridade administrativa omissa;
9.2 dar ciência do presente acórdão aos interessados, ressaltando-se que o relatório e o voto que o acompanharem podem ser consultados no endereço www.tcu.gov.br/acordaos, no dia seguinte ao de sua oficialização.

Atos de Pensão civil da unidade emissora Departamento de Centralização de Serviços de Inativos e Pensionistas, enviados ao TCU pela unidade unidade jurisdicionada para fins de análise e julgamento

Segunda Câmara

3. Interessados/Responsáveis:
3.1. Interessado: Wilma Martins Cruz Camargo (XXX.628.308-XX).

13.1. Ministros presentes: Bruno Dantas (Presidente), Augusto Nardes, Aroldo Cedraz e Raimundo Carreiro (Relator).
13.2. Ministro-Substituto presente: Marcos Bemquerer Costa.

RAIMUNDO CARREIRO

1.	Trata-se de ato inicial de pensão civil, submetido, para fins de registro, à apreciação do Tribunal de Contas da União (TCU) , de acordo com o art. 71, inciso III, da Constituição Federal. O ato foi cadastrado e disponibilizado ao TCU por intermédio do Sistema e-Pessoal, na forma do art. 2º e 4º da Instrução Normativa TCU 78/2018. Ao benefício pensional instituído pelo Sr. Darcy Camargo habilitou-se Wilma Martins Cruz Camargo (na condição de viúva) .
2.	A Secretaria de Fiscalização de Integridade de Atos e Pagamentos de Pessoal e de Benefícios Sociais (Sefip) , em instrução às peças 7 e 8, propôs considerar legal o ato e conceder-lhe registro, in verbis: 
"INTRODUÇÃO
1. Trata-se de ato inicial de pensão civil, submetido, para fins de registro, à apreciação do Tribunal de Contas da União (TCU) , de acordo com o art. 71, inciso III, da Constituição Federal. O ato foi cadastrado e disponibilizado ao TCU por intermédio do Sistema e-Pessoal, na forma do art. 2º e 4º da Instrução Normativa TCU 78/2018. 2. Ao benefício pensional instituído pelo Sr. Darcy Camargo habilitou-se Wilma Martins Cruz Camargo (na condição de viúva) . EXAME TÉCNICO
3. Em análise feita no contracheque atual da pensionista (peça 3) , constatou-se a inclusão do Bônus de Eficiência, no valor de R$ 1.050,00
Do Bônus de Eficiência
4. Este Tribunal firmou o entendimento esposado no Acórdão 631/2018-TCU-Plenário, de relatoria do Ministro-Substituto André Luís de Carvalho, relativo ao TC Processo 028.586/2017-4, a saber:
 (...) 
9.1. considerar legais os atos de aposentadoria em favor de Augusto Ribeiro Filho (à Peça 2 sob o nº 10271791-04-2011-000061-2) , Hamilton Luiz Cavalcante Gondim (à Peça 3 sob o nº 10271791- 04-2007-000173-7) , João Júlio Leal Chaves (à Peça 4 sob o nº 10271791-04-2005- 000037-9) , Manoel Paiva Alencar (à Peça 5 sob o nº 10271791-04-2007-000175-3) , Marisa Maria Bainha (à Peça 6 sob o nº 10271791-04-2007-000296-2) , Nancy Cleicy Maria da Silva (à Peça 7 sob o nº 10271791-04-2007- 000169-9) e Sônia Maria Mattos (à Peça 8 sob o nº 10271791-04-2007-000168-0) , para lhes conceder o respectivo registro, deixando de determinar a suspensão do pagamento inerente ao "bônus de eficiência e produtividade" previsto na Lei nº 13.464, de 2017, em respeito à recente decisão proferida pelo Ministro do STF Alexandre de Moraes no bojo do MS 35.500; e
9.2. determinar que a unidade técnica promova o arquivamento do presente processo, sem prejuízo de, em conjunto com a Consultoria-Jurídica do TCU, promover o acompanhamento sobre o deslinde da aludida decisão proferida pelo Ministro do STF Alexandre de Moraes no âmbito do MS 35.500, entre outros processos correlatos.
5. O caso examinado nestes autos é semelhante. Apesar de não estar consignado no ato concessório, verifica-se que consta na estrutura dos proventos atuais da interessada a vantagem denominada Bônus de Eficiência (peça 2) . Deste modo, esta Unidade Técnica propõe a legalidade do ato, autorizando o respectivo registro, não cabendo determinação para exclusão da vantagem, em respeito à decisão do Ministro do STF Alexandre de Moraes no MS 35.498 e outros. 6. Desta forma, não há óbice à legalidade da concessão em exame. 7. Tramita neste Tribunal ato de alteração da mesma pensão, o qual foi instruído com proposta de legalidade (TC Processo 012.737/2019-7) .
CONCLUSÃO
8. A abrangência e a profundidade das verificações levadas a efeito fundamentam convicção de que o ato 88765/2020 pode ser apreciado pela legalidade e autorizado seu registro por esta Corte de Contas.
PROPOSTA DE ENCAMINHAMENTO
9. Ante o exposto, com fundamento no art. 71, inciso III, da Constituição Federal, no art. 1º, inciso V, e art. 39, incisos I e II, da Lei 8.443/1992, e art. 260 do Regimento Interno do Tribunal de Contas da União, propõe-se: considerar LEGAL e conceder o registro do ato inicial de pensão civil instituída por Darcy Camargo (CPF XXX.293.268-XX) em favor de Wilma Martis Cruz Camargo (CPF XXX.628.308-XX) , deixando de determinar a exclusão do Bônus de Eficiência, em respeito à decisão do Ministro do STF Alexandre de Moraes no MS 35.498 e outros."
3.	O Ministério Público junto ao TCU (MP/TCU) , em parecer exarado pelo Procurador Sérgio Ricardo Costa Caribé (peça 9) , manifestou-se de acordo com as propostas da Unidade Técnica.
4.	É o relatório.

não há

Procurador Sergio Ricardo Costa Caribé.

APOSENTADORIA. MINISTÉRIO DA ECONOMIA. PAGAMENTO DE BÔNUS DE EFICIÊNCIA E PRODUTIVIDADE. LEGALIDADE DOS ATOS. CONCESSÃO DE REGISTROS. DETERMINAÇÃO PARA ACOMPANHAMENTO DO DESLINDE DAS AÇÕES JUDICIAIS JUNTO AO STF E CESSAÇÃO DOS PAGAMENTOS EM CASO DE DECISÃO DESFAVORÁVEL AOS INTERESSADOS. ARQUIVAMENTO.

PENSÃO CIVIL (PCIV)

Secretaria de Fiscalização de Integridade de Atos e Pagamentos de Pessoal e de Benefícios Sociais (Sefip).

1.	Relato o presente processo por força do art. 152 do Regimento Interno do Tribunal de Contas da União (RI/TCU) .
2.	Conforme assentado no relatório precedente, trata-se de ato de concessão de pensão civil exarado pela Departamento de Centralização de Serviços de Inativos e Pensionistas e submetido à apreciação do Tribunal de Contas da União para fins de registro. 
3.	A Sefip (peças 7 e 8) , com anuência do MP/TCU (peça 9) , propôs considerar legais o ato e conceder-lhe registro, sem determinação para a unidade jurisdicionada excluir o Bônus de Eficiência, em respeito à decisão do Ministro do STF Alexandre de Moraes no MS 35.500 e outros.  
4.	Razão assiste à unidade técnica e ao Parquet. Vejamos.
6.	Verifico que consta na estrutura dos proventos atuais dos interessados a vantagem denominada Bônus de Eficiência, prevista na Lei 13.464/2017.
7.	A esse respeito, consigno que, nos autos do Mandado de Segurança 35.500[footnoteRef:2], o relator do mandamus, Ministro Alexandre de Moraes, deferiu medida liminar para determinar "que o Tribunal de Contas da União, nos casos concretos submetidos à sua apreciação, se abstenha de afastar a incidência dos §§ 2º e 3º dos artigos 7º e 17 da Medida Provisória 765/2016, convertida na Lei 13.464/2017". [2:  Mandado de segurança coletivo, com pedido de liminar, impetrado pela Associação Nacional dos Auditores Fiscais da Receita Federal do Brasil - ANFIP contra ato do Tribunal de Contas da União, o qual determinou que os §§ 2º e 3º dos artigos 7º e 17 da Medida Provisória 765/2016, convertida na Lei 13.464/2017 somente poderão ter a sua incidência afastada nos casos concretos submetidos à apreciação deste Tribunal, consoante autorizado no enunciado nº 347 da Súmula do STF (TC Processo 021.009/2017-1) .] 
8.	Deste modo, os ato de pensão civil ora em apreço deve ser considerado legal e ter seu registro concedido, sem determinação de se excluir dos proventos o Bônus de Eficiência.
9.	No entanto, apesar de aquiescer à proposta da Sefip e ao parecer do MP/TCU, julgo pertinente acrescentar deliberação no sentido de determinar ao Ministério da Economia que faça cessar os pagamentos da aludida rubrica em caso de decisão desfavorável aos beneficiários, por ocasião do julgamento de mérito do Mandado de Segurança 35.500, sob pena de responsabilização solidária da autoridade administrativa omissa. 
10.	Essa medida foi a mesma adotada por esta Corte no Acórdão 3670/2021-TCU-Segunda Câmara, de minha relatoria, ocasião em que o Colegiado apreciou concessão de aposentadoria envolvendo, igualmente, a rubrica denominada Bônus de Eficiência, verbis:
"VISTOS, relatados e discutidos estes atos de concessão de aposentadoria exarados pela Gerência Regional de Administração do então denominado Ministério da Fazenda no Espírito Santo, ACORDAM os Ministros do Tribunal de Contas da União, reunidos em Sessão da Segunda Câmara, diante das razões expostas pelo Relator, em:
9.2. determinar à Gerência Regional de Administração do Ministério da Economia no Espírito Santo que acompanhe o deslinde dos Mandados de Segurança 35.410, 35.494, 35.498, 35.490, 35.498, 35.500, 35.812 e 35.836, em tramitação no Supremo Tribunal Federal, e, em caso de decisão desfavorável aos inativos, faça cessar o pagamento do Bônus de Eficiência e Produtividade, previsto na Lei 13.464/2017, sob pena de responsabilização solidária da autoridade administrativa omissa;"
11.	Ante o exposto, acolho as propostas da Sefip e o parecer do Ministério Público junto ao TCU, sem prejuízo do ajuste por mim realizado conforme parágrafos 9 e 10, e VOTO no sentido de que seja adotado o Acórdão que ora submeto a este Colegiado.
RAIMUNDO CARREIRO 
Relator